【裁判字號】    92,上易,126
【裁判日期】    920307
【裁判案由】    傷害
【裁判全文】
臺灣高等法院高雄分院刑事判決                    九十二年度上易字第一二六號
    上  訴  人  台灣高雄地方法院檢察署檢察官
    上  訴  人
    即  被  告  乙○○
右上訴人因被告傷害案件，不服臺灣高雄地方法院九十年度易字第四七二八號中華民
國九十一年十二月二十四日第一審判決（起訴案號：臺灣高雄地方法院檢察署九十年
度偵字第一六五三六號），提起上訴，本院判決如左：
      主  文
上訴駁回。
    事  實
一、乙○○曾犯懲治走私條例案件，經法院判處有期徒刑四月確定，於八十九年七月
    二十六日執行完畢，仍不知謹慎。緣甲○○之房客「彭阿龍」賒欠乙○○消費款
    新台幣五百多元，避未清償，乙○○夫妻誤以彭阿龍係甲○○同居人，乃由乙○
    ○之妻找甲○○索債，遭非債務人為由拒絕爭吵，乙○○聞訊不滿，圖思報復，
    於九十年八月十六日十六時許，酒後至高雄市○○區○○路與榮耀街口甲○○停
    放發財車販賣處，質問甲○○為何不還錢且又言語污辱其妻，雙方因而發生口角
    ，乙○○竟基於傷害之故意，出手毆打甲○○胸部，致甲○○受有前胸挫傷十Ｘ
    六公分一處之傷害。
二、案經甲○○訴由台灣高雄地方法院檢察署檢察官偵查起訴。
    理  由
一、訊據上訴人即被告乙○○（下稱被告）坦承於九十年八月十六日十六時許，酒後
    至高雄市○○區○○路與榮耀街口甲○○停放發財車擺攤處，質問甲○○為何不
    還錢且又言語污辱其妻，雙方因而發生衝突情事，雖矢口否認有何傷害犯行，辯
    稱：當天我有去找告訴人理論，責備為何先前要罵我太太，我一去，告訴人就馬
    上自己把椅子往外丟，我叫她把「阿龍」找出來，後來她就叫二位年輕人過來，
    之後告訴人就說她要報警，我就一直在現場，警員一到現場後就叫我把證件拿出
    來，警員問她要不要驗傷，她說不用，警員就把身分證還給我，並叫我離開，我
    跟本就沒有打她云云。經查：
（一）被告口中「阿龍」男子叫「彭阿龍」，係告訴人甲○○（下稱告訴人）之房客
      ，告訴人年長「阿龍」二十來歲，二人無同居關係一節，為告訴人於本院中陳
      明，足認被告以為「阿龍」男子係告訴人之同居人，顯屬誤認，合先敘明。
（二）被告因綽號阿龍之「彭阿龍」賒欠消費款新台幣五百多元，避未清償，被告乙
      ○○夫妻誤以彭阿龍係告訴人同居人，乃由被告之妻於九十年八月十五日找告
      訴人索債，遭非債務人為由拒絕爭吵，雙方並鬧進派出所一事，亦為告訴人於
      本院中陳明，並為被告是認，而被告於次（十六）日前往找告訴人理論之前，
      曾先喝二杯酒，到場後雙方並發生衝突，現場椅子及電扇翻倒在地一事，為被
      告供明，核與告訴人指訴情節相符，並經證人即接獲報案而到場警員謝忠憲於
      偵查及原審中結證明確，復有顯示椅子及電扇翻倒在地之相片一張附於偵查卷
      可按，足認被告確有因不滿其妻向告訴人索討阿龍債務遭拒，圖思報復，乃於
      九十年八月十六日十六時許，酒後至高雄市○○區○○路與榮耀街口甲○○停
      放發財車販賣處，質問甲○○為何不還錢且又言語污辱其妻，雙方因而發生衝
      突甚明。
（三）右揭被告與告訴人衝突時，被告曾出手毆打告訴人前胸，造成告訴人前胸挫傷
      十Ｘ六公分一處傷害之事實，業據告訴人於偵查、原審及本院中指訴不移，並
      有載明該傷勢之高雄市榮民總醫院診斷書一紙卷附足按，而該診斷書亦載明病
      患（甲○○）因上（傷勢）於九十年八月十六日至急診室求診等情，又證人謝
      忠憲即接到報案到場處理之員警於偵查中證稱：「當時乙○○有喝酒，告訴人
      胸口有一點血跡，檳榔攤椅子都打翻，當時我有抄下乙○○資料，請告訴人去
      驗傷再來派出所報案」等語（見九十年十一月八日偵訊筆錄），又於原審審理
      時證稱：「當時是線上通報說有民眾在榮總路與榮耀街口停車場有人打架，我
      們到達現場後，已經沒有打架行為，我看到椅子被放在外面，老闆娘自稱說她
      有受傷，並說打她的人已經跑到前面去了，當時現場只有老闆娘一人，後來被
      告自己有回到現場，被告當時應有喝酒，他也知道我在問什麼。我向老闆娘說
      如果她要告傷害，她要去驗傷。老闆娘當時說要看對方如何處理，她才決定要
      不要告。我看到被害人胸部有一點擦傷．．我有聽到老闆娘說，她弟弟欠被告
      錢，結果被告來找她要錢．．」等語（見原審九十一年十一月二十五日訊問筆
      錄）。顯見酒後之被告找告訴人理論衝突後，確有造成告訴人身體前胸部位受
      傷，且該傷勢係被告毆打所致無疑，茍被告僅與告訴人口角衝突，未動手施暴
      ，告訴人前胸部傷勢何來？且即刻到場警員何能看到告訴人胸部擦傷，及現場
      椅子、電扇倒地凌亂現象？告訴人又何能向到場處理警員指稱打她的為被告其
      人？再告訴人係駕駛小貨車在路旁擺攤營生，難有合法執照，衡情和氣生財，
      與人為善，免遭人檢舉違規擺攤，逃避警方唯恐不及，豈有自為誣指他人傷害
      與人結怨及招警到場之理？足認告訴人指訴被告有出手毆打其前胸造成傷害一
      節，核與上開事證顯示事實相符，且與經驗法則常情不悖，被告有出手毆打告
      訴人成傷，應堪認定。被告辯稱未傷告訴人云云，要係卸責之詞，不足採信。
（四）雖被告所舉證人林嬋屏於原審到庭證稱：「（當時情形？）我在被害人的斜對
      面做生意，我本來在店內，我聽到聲音，我順勢一看就看到被害人丟椅子，之
      後就聽到被害人與人在對話，之後警員就來了。當日有一大群人在外面喝酒，
      如果被告真的打被害人，應該會有人阻止。警員向被告要身分證，抄完資料之
      後，被告與警員都離開，只剩下老闆娘。我看到的過程中，被告都沒有離開。
      當中被告與被害人也都沒有推擠的動作」等語（見原審九十一年十一月二十五
      日訊問筆錄）。然證人林嬋屏並未看到被告與告訴人先前之爭執，其係因聽到
      聲響才注意到雙方有爭執，是難以證人林嬋屏之證詞，而認被告無傷害告訴人
      之犯行。又既然證人林嬋屏亦證稱其聽到聲響後有一直注意現場狀況直至員警
      到來等語，而證人林嬋屏並未證稱伊有看到告訴人有傷害自己或有在場之第三
      人傷害告訴人之情形，益徵告訴人之傷勢應係被告毆打所造成，否則告訴人之
      傷勢如何而來？另被告所舉之證人陳美華於本院中結證稱：「（九十年八月十
      六日下午四點，被告與告訴人有無爭吵，你有無看到？）有的，我時常到天龍
      小吃部吃東西，我記得八月中旬，我到天龍小吃部去吃牛肉麵，天龍小吃部距
      系爭地點只有十幾公尺而已，當時我在吃東西的時候有聽到被告與天龍小吃部
      的老闆及老闆娘說他要去找人理論要錢，當時我聽老闆娘（應指原審證人林嬋
      屏）及在店裡的人說那個人很凶，被告出去之後，我就跟著出去，被告去到告
      訴人的攤位之後就說把那個人叫出來，告訴人說你是要來亂的嗎，告訴人就拿
      起椅子丟出去，告訴人就說你要打我嗎，就上前說我給你打、給你打，後來警
      察就來了，告訴人向警察說被告有打他，我站在那裡看，心理想被告沒有打他
      ，為何會說被告打他。」「（被告如何找你出來作證？）因為我時常到天龍小
      吃部吃東西，過了新曆年（九十二年）以後，我又到那裡吃東西，老闆娘說他
      的朋友（即被告）被判罪，我說為何會被判罪，他說沒有人想要出來作證，我
      就跟老闆娘說我可以出庭幫他作證，所以我就把我的姓名地址留給老闆娘，可
      能因為被告與老闆娘很熟，老闆娘就把我所寫的資料拿給被告，被告才向法院
      申請傳訊我」云云，然查告訴人已否認其證言，稱：「她（陳美華）說的不實
      在，案發當時現場都沒有其他的人，證人當時沒有在場」等語，且到場處理警
      員已在原審證稱，當時現場只有告訴人一人，印象中後來被告是從證人林嬋屏
      攤子走過來，沒有留在現場等語，而被告於本院中也供稱證人陳美華當時有否
      在場並不清楚，另一證人林嬋屏當天也沒有跟隨我到現場等語（見本院卷第三
      五頁），則證人陳美華證稱本件案發時其有在現場云云，令人存疑，況本件案
      發地點在高雄市左營區，案發時間係在九十年八月十六日下午四時左右，中餐
      已過，晚餐未至，而證人陳美華家居高雄縣梓官鄉○○街六五號，距離本件案
      發地相隔數鄉鎮之遠，豈有於下午三點多跑至高雄市左營吃麵？又於聽聞在場
      被告與他人談及要去找人理論要錢，於被告出去之後，證人陳美華隨即跟著出
      去，而不顧麵是否已吃完，帳已付清之理？再證人及被告均稱互不認識，豈有
      於案發後相隔一年多之九十二年一月以後，僅聽問他人之言，而自告奮勇出面
      作證之理，證人陳美華所述顯違常情，本院不採。又本件事證已明，已如前述
      ，被告於本院辯論終結後，聲請再開辯論，及傳訊另證人王文武、簡永欽，本
      院認無必要，附此說明。
二、核被告所為，係犯刑法第二百七十七條第一項之傷害罪。查被告因違反懲治走私
    條例案件，經法院判處有期徒刑四月確定，於八十九年七月二十六日執行完畢，
    有本院被告全國前案紀錄表各一份在卷可憑，其受有期徒刑之執行完畢後，五年
    以內再犯有期徒刑以上之本罪，為累犯，應依刑法第四十七條之規定，加重其刑
    。
三、原審因而適用刑法第二百七十七條第一項、第四十二條第二項、第四十七條，罰
    金罰鍰提高標準條例第一條前段、第二條之規定，並審酌被告僅因細故即出手毆
    打告訴人，行為不該，告訴人所受傷害非重，損害尚輕，其當時係徒手毆打告訴
    人等一切情狀，酌情量處罰金一千元，及諭知易服勞役之折算標準，經核原判決
    認事用法，均無不合，量刑妥適，被告上訴意旨，否認犯罪，公訴人循告訴人請
    求上訴意旨，認量刑過輕，指摘原判決不當，均無理由，應予駁回。
據上論結，應依刑事訴訟法第三百六十八條，判決如主文。
本案經檢察官林應華到庭執行職務。
中    華    民    國     九十二     年       三       月      七        日
                              臺灣高等法院高雄分院刑事第七庭
                                  審判長法官  李春昌
                                        法官  黃憲文
                                        法官  莊飛宗
右正本證明與原本無異。
不得上訴。
                                      書記官  張明賢
中    華    民    國     九十二     年       三       月      十一      日
附錄法條
中華民國刑法第二百七十七條
 (普通傷害罪)
傷害人之身體或健康者，處三年以下有期徒刑、拘役或一千元以下罰金。
犯前項之罪因而致人於死者，處無期徒刑或七年以上有期徒刑；致重傷者
，處三年以上十年以下有期徒刑。
                                                                        Ｋ


司法院資訊處製作；財團法人民間司法改革基金會備份。
